臺灣基隆地方法院小額民事判決
110年度基小字第2084號
原      告  林佳穎  


被      告  廖余養  

上列當事人間請求減少價金等事件，本院於民國110年12月16日
言詞辯論終結，判決如下：
    主      文
被告應給付原告新臺幣柒萬伍仟元，及自民國一百一十年十月七
日起至清償日止，按週年利率百分之五計算之利息。
訴訟費用新臺幣壹仟元由被告負擔。
本判決得假執行；但被告如以新臺幣柒萬伍仟元預供擔保，得免
為假執行。
    事實及理由
一、原告主張：原告於民國109年11月8日與被告簽訂不動產買賣
    契約書（下稱系爭契約），以新臺幣（下同）680萬元購買
    被告所有坐落基隆市○○區○○段000○00000地號土地（應有部
    分均為5分之2，下稱系爭土地）及其上門牌號碼基隆市○○區
    ○○路000號1、2樓建物（下稱系爭房屋，與系爭土地合稱系
    爭房地），被告並在不動產現況說明書（下稱系爭現況說明
    書）上記載「建物現況是否有滲漏水情形」及「是否曾在最
    近一年內修復滲漏水」中均勾選「否」。嗣被告於110年1月
    8日交屋，原告於同年4月7日開始動工裝潢，於110年4月17
    日發現系爭房屋之地下室（下稱系爭地下室）有漏水情形，
    通知被告後亦不願處理，原告為避免漏水情形日益嚴重，於
    是僱工修繕支出修復費用7萬5,000元，被告應於此金額範圍
    內減少價金，經減少價金後，被告受領此部分價金即無法律
    上原因，應依不當得利規定返還，為此依民法第359條、第3
    60條、第179條規定，求為判決：被告應給付原告7萬5,000
    元及自起訴狀繕本送達翌日起至清償日止，按週年利率5%計
    算利息之判決等語。
二、被告抗辯略以：系爭地下室未辦理所有權第一次登記，係屬
    系爭房屋及同棟3、4、5樓所共用，並無管線通過，自無漏
    水可能，縱有潮濕情事，亦為隔鄰所致，與系爭地下室無關
    ，且系爭地下室非被告所有，不在系爭房地買賣標的範圍內
    ，依系爭契約第2條約定，被告僅負有於交屋前曾被拆除或
    曾被通知拆除或曾經其他區分所有權人或住戶主張權利時，
    應即通知原告之義務，已特別排除民法第354條之瑕疵擔保
    責任，被告不因系爭地下室滲漏水之瑕疵負瑕疵擔保之責。
    縱使被告就系爭地下室應負瑕疵擔保之責，惟有無漏水並非
    不易檢查，原告自承買受之前雖有看屋但沒有仔細察看系爭
    地下室有無漏水，屬重大過失，依民法第355條規定，出賣
    人亦不負擔保之責，且原告發現漏水後未立即通知被告，依
    民法第356條規定，應視為承認其所受領之物，嗣於110年9
    月28日起訴，距110年1月8日點交已超過6個月，其請求減少
    價金已逾除斥期間，不得再主張被告應負買賣之瑕疵擔保責
    任。並答辯聲明：原告之訴駁回，如受不利判決願供擔保請
    准宣告免為假執行。
三、原告主張其於109年11月8日與被告簽訂系爭契約，以680萬
    元價格向被告購買系爭房地，被告於110年1月8日交屋，被
    告於簽約時所附系爭現況說明書關於「建物現況是否有滲漏
    水情形」「是否曾在最近一年內修復滲漏水」欄位均係勾選
    「否」等情，為被告所不爭執，並有系爭契約、系爭現況說
    明書影本在卷可稽（本院卷第17頁至第41頁），自堪信為真
    實。惟原告主張被告應對系爭地下室之滲漏水負瑕疵擔保之
    責，減少價金後應返還7萬5,000元本息等情，為被告所否認
    ，並以前詞置辯，本院判斷如下：　　
　㈠關於被告就系爭地下室是否應負物之瑕疵擔保責任部分：
  ⒈按物之出賣人對於買受人，應擔保其物於依民法第373條之規
    定危險移轉於買受人時，無滅失或減少其價值之瑕疵，亦無
    滅失或減少其通常效用或契約預定效用之瑕疵，民法第354
    條第1項前段定有明文。所謂物之瑕疵係指存在於物之缺點
    而言；凡依通常交易觀念，或依當事人之決定，認為物應具
    備之價值、效用或品質而不具備者，即為物有瑕疵，且不以
    物質上應具備者為限（最高法院73年台上字第1173號判例意
    旨參照）。次按買賣因物有瑕疵，而出賣人依前5條（第354
     至358條）之規定，應負擔保之責者，買受人得解除其契約
    或請求減少其價金，但依情形，解除契約顯失公平者，買受
    人僅得請求減少價金，民法第359條亦有明文規定。又房屋
    經長久使用，固會折舊，但買受人買受房屋，自然預期出賣
    人所交付之房屋不致有漏水之瑕疵存在，發生漏水情形，不
    問其原因如何，自係減少房屋之通常效用。
  ⒉查系爭地下室係無所有權登記之建物，但有稅籍證明，並已
    辦理稅籍更名登記為原告，為兩造所不爭執，並有基隆市稅
    務局房屋稅籍證明書可憑，且系爭契約第2條第1項「增建或
    占用部分」特別記載「㈠增建或占用範圍：☑地下室☑夾層☑防
    火巷外推」（本院卷第17頁），及於系爭現況說明書關於「
    是否有增建部分」欄位係勾選「是」並備註說明：「☑夾層
    增建☑防火巷增建☑地下室」證人即被告委託之仲介人員王苡
    璇於本院110年12月16日言詞辯論期日亦證稱系爭契約買賣
    標的包含系爭地下室，被告委託出售告知地下室是增建部分
    也可以做使用，之前因為租給檳榔攤，當時有放置檳榔攤之
    物品等語，及證人即系爭契約經紀人林文強於本院110年11
    月18日言詞辯論期日證稱被告之委託銷售契約書勾選有增建
    ，增建範圍包含地下室、防火巷及夾層，1樓跟地下室有內
    梯相通，業務人員在買賣過程會跟買方提到就地下室有使用
    權等語。系爭地下室既與系爭房屋以內梯相通，可知系爭地
    下室缺乏構造上及使用上之獨立性，與系爭房屋向來均係一
    體使用，無法割裂出售，係依附系爭房屋之附屬建物，於所
    有權之歸屬上，自與系爭房屋同一，益徵兩造買賣之標的除
    系爭房地外，尚包含系爭地下室，被告就系爭地下室自應負
    物之瑕疵擔保責任。
  ⒊系爭契約第2條第2項、第3項約定：「若增建或占用部分於交
    屋前（如有借屋裝修則為借屋裝修前）曾被拆除或曾被通知
    拆除或曾經其他區分所有權人或住戶主張權利時，乙方（即
    被告）應即通知甲方（即原告），甲方得以請求損害賠償或
    解約。」「上述增建或占用部分無所有權，並有被拆除之虞
    ，若於交屋後（如有借屋裝修則為借屋裝修後）始被通知拆
    除時，甲方同意自行負責，其相關之權利義務甲方確已知悉
    。」第9條第5項另約定：「乙方保證本買賣標的物於交屋前
    無存在物之瑕疵（例：傾斜、龜裂等影響結構安全或滲漏水
    、海砂屋、輻射屋…等瑕疵）如有上述情事，除本契約另有
    約定外，乙方應負瑕疵擔保責任。」（本院卷第17頁、第21
    頁）。系爭契約既將增建或占用部分及買賣標的物之物或權
    利瑕疵時應負之責任，以不同項次分列，顯係將「增建或占
    用部分」與「物或權利瑕疵」特別區分，並分別評價，故系
    爭契約第2條第2項約定，應屬兩造就「增建或占用部分」之
    物之瑕疵擔保責任之特約，於系爭房地之買賣發生增建或占
    用部分之拆除通知或執行拆除或權利人主張權利等情事時，
    應依該特約論斷兩造之權利義務關係，並無排除被告依系爭
    契約第9條第5項應負之瑕疵擔保責任，被告抗辯系爭契約第
    2條已特別排除民法第354條瑕疵擔保責任之適用云云，自不
    足採。
  ㈡關於原告主張系爭地下室有漏水之瑕疵，應減少價金7萬5,00
    0元部分：
  ⒈原告主張其於110年4月7日開始動工裝潢系爭房屋，於110年4
    月17日發現系爭地下室有漏水情形，僱工修繕支出修復費用
    7萬5,000元等情，並提出照片、估價單為證，且經證人林清
    文於本院110年12月16日言詞辯論期日具結證稱：其從事泥
    做工程，於110年4月初有去系爭地下室看過，地下室牆壁有
    壁癌且正在漏水，應該是外面大馬路的水滲透進來的，9月
    初去地下室做防漏工程，先打除舊有水泥，重新水泥粉刷後
    再塗防水漆，施工金額為7萬5,000元等語，而壁癌之發生通
    常需一定時間累積所造成，自非110年1月8日交付後始發生
    ，且依一般日常生活經驗，漏水確實會滅失或減損房屋之價
    值或通常效用，原告主張被告應依民法第359條規定負瑕疵
    擔保之責，自屬有據。
  ⒉又就原告主張之漏水瑕疵，須重作防水層，據證人林清文證
    述包括打除舊有水泥，重新水泥粉刷後再塗防水漆，堪認均
    係修復系爭地下室漏水瑕疵所生之必要費用，而原告以680
    萬元購買系爭房地，所期待買受者係無漏水瑕疵之系爭房屋
    （包含系爭地下室），系爭地下室必須花費相當修復費用始
    能達到原告所約定買受之系爭地下室狀態，原告以修復費用
    7萬5,000元為減少價金之數額，自屬合理。經原告請求減少
    價金後，被告受領此部分價金即屬無法律上原因，則原告依
    民法第179條規定請求被告返還此部分金額，及自起訴狀繕
    本送達翌日即110年10月7日起至清償日止，按週年利率5%計
    算之利息，自有理由。
  ⒊原告依民法第359條、第179條規定請求被告給付7萬5,000元
    本息既有理由，其另依民法第360條規定請求，本院即無庸
    審酌。
  ㈢關於被告抗辯依民法第355條、第356條、第365條規定，原告
    不得再行主張瑕疵擔保減少價金部分：
　⒈按買受人於契約成立時，知其物有前條第1項所稱之瑕疵者，
    出賣人不負擔保之責。買受人因重大過失，而不知有前條第
    一項所稱之瑕疵者，出賣人如未保證其無瑕疵時，不負擔保
    之責。但故意不告知其瑕疵者，不在此限。民法第355條定
    有明文。所謂因重大過失而不知有瑕疵者，係指締約當時有
    顯著之事實，可使買受人查知買賣標的物存有瑕疵，而買受
    人卻未予以查知者而言。又當事人主張有利於己之事實者，
    就其事實有舉證之責任。民事訴訟法第277條前段亦有明文
    。被告應就原告因重大過失而不知系爭地下室有漏水瑕疵之
    事實，負舉證責任。查證人王苡璇證稱在仲介過程及兩造簽
    訂買賣契約時均未發現系爭地下室有漏水之瑕疵，足認系爭
    地下室上述漏水之瑕疵，非交付房屋時所得即時發現，被告
    並未舉出其他證據，證明原告因重大過失而不知之情形，且
    依系爭契約第9條5項約定，及被告於系爭現況說明書上「建
    物現況是否有滲漏水情形」「是否曾在最近一年修復滲漏水
    」欄均勾選「否」堪認被告有向原告保證系爭房屋無漏水瑕
    疵，縱原告因重大過失而不知系爭地下室有漏水之瑕疵，系
    爭地下室於被告交屋時既有前述漏水之瑕疵，顯然缺少被告
    所保證之品質，依民法第356條第2項規定，被告仍應負擔保
    責任，被告抗辯其不負擔保之責云云，自不足取。　
  ⒉原告主張其於系爭房屋交屋後，於110年4月7日委託他人裝潢
    ，於110年4月17日發現系爭地下室有漏水情形，遂於同日聯
    絡其仲介人員許耀成，許耀成立即轉知證人王苡璇，證人王
    苡璇亦於同日以LINE通知被告等情，業據證人王苡璇證稱：
    是後來4月17日時原告有告訴他買方的仲介說房屋有漏水，
    買方業務告知我，我有用LINE聯絡被告等語明確（本院110
    年12月16日言詞辯論筆錄），並經本院核對證人王苡璇手機
    ，有以LIN與被告傳送下列訊息：「（110年4月17日下午3時
    17分證人王苡璇）這個地下室客人說有漏水。」「（110年4
    月17日下午3時50分被告）那是隔壁洗樓梯掉到地們地下室
    的水，滲透過來，以前也有過，要去跟三樓的里長說。」「
    （110年4月23日上午9時34分證人王苡璇）阿姨午安，這邊
    買方有請師傅來看過，且估價師傅說是漏水也有開估價單，
    這邊告知您一下，這邊成交的時間是在半年內所以漏水部份
    是要處理給買方那看您這邊要不要也請您認識的防水師傅過
    去看也可以估價這樣再來做協調。」堪認原告就系爭房屋之
    檢查及瑕疵通知，並未違反民法第356條規定。又原告於通
    知瑕疵後之110年9月30日提起本件訴訟，請被告減少價金（
    本院卷第9頁之起訴狀上收文日期戳），自未逾民法第365條
    第1項規定之6個月除斥期間。因此被告抗辯原告怠於通知而
    視為承認其所受領之物，及原告之請求逾民法第365條第1項
    規定之6個月除斥期間，皆不可取。　
四、綜上所述，原告依民法第359條、第179條規定，請求被告給
    付7萬5,000元，及自110年10月7日起至清償日止，按週年利
    率5%計算之利息，為有理由，應予准許，並依職權宣告假執
    行，及酌定被告以相當金額預供擔保，得免為假執行。
五、本件事證已經明確，兩造其餘之攻擊或防禦方法及所用之證
    據，經本院斟酌後，認為均不足以影響本判決之結果，爰不
    逐一論列，附此敘明。　　
六、結論：本件原告之訴為有理由，依民事訴訟法第436條之19
    第1項、第436條之20、第436條之23、第436條第2項、第78
    條、第392條第2項，判決如主文。　
中　　華　　民　　國　　110 　年　　12　　月　　30　　日
　　　　          基隆簡易庭法　官　陳湘琳
以上正本係照原本作成。
對於本件判決如有不服，應於收受送達後20日內向本院提出上訴
書狀，上訴於本院合議庭，並按他造當事人之人數附具繕本。
當事人之上訴，非以判決違背法令為理由不得為之，上訴狀應記
載上訴理由，表明下列各款事項：
㈠原判決所違背之法令及其具體內容。
㈡依訴訟資料可認為原判決有違背法令之具體事實。
中　　華　　民　　國　　110 　年　　12　　月　　30　　日
                            書記官　林亭如